臺灣板橋地方法院刑事判決　　　　　　　　　　　　九十三年度簡上字第二六五號
　　上　訴　人
　　即　被　告　甲○○
右列上訴人因竊盜案件，不服本院九十三年度簡字第一一八九號中華民國九十三年三
月二十九日所為第一審簡易判決（聲請處刑案號：九十三年度偵字四六一二號），提
起上訴，本院管轄第二審之合議庭判決如左︰
    主  文
原判決撤銷。
甲○○無罪。
    事  實
一、檢察官聲請簡易判決處刑意旨略以：被告甲○○於民國九十三年三月一日下午三
    時許，在臺北縣新莊市○○○路七五號附近，見停放於路邊乙○○所有車牌號碼
    ＱＰＶ—０四九號輕型機車未懸掛大牌，竟意圖為自己不法之所有，以徒手方式
　　竊取該部輕型機車得手後隨即搬運至其所駕駛車牌號碼七Ｋ—六九九三號自小貨
　  車上。嗣於同日下午四時三十分許，在臺北縣板橋市浮洲橋下防汛道路為警攔檢
    ，始獲上情，並扣得上開機車一部。因認被告涉犯刑法第三百二十條第一項之竊
    盜罪嫌。
二、檢察官認上訴人即被告甲○○涉有前揭罪嫌，無非係以上開機車雖未懸掛大牌，
    然其外觀並非破舊鏽蝕不堪，亦非無其他資料可資查驗其車籍資料進而得知該機
　　車之所有權人為何，被告竟捨正當可探求所有權人真實意思表示之途徑，而徒以
　  該部機車未懸掛車牌，即逕自認定為廢棄物並據為己有，難推諉無竊盜之故意，
    足見被告所辯，不足採信，此外，復有車籍作業系統查詢認可資料一份、臺北縣
　　政府警察局板橋分局搜索扣押筆錄、扣押物品清冊一覽表、贓物認領保管單各一
　  份及查獲照片三張附卷可稽，為其論據。訊據被告在警詢時及偵審中固不諱在前
    揭時地遭警查獲駕駛上開自小貨車載運前述輕型機車之事實，惟堅詞否認有何竊
    盜犯行，辯稱：該部機車並未懸掛大牌丟在路邊，伊以為是沒有人要的廢棄物，
    才會把它載走，並無竊盜之故意等語。
三、按犯罪事實應依證據認定之，無證據不得認定犯罪事實。又不能證明被告犯罪者
    ，應諭知無罪之判決，刑事訴訟法第一百五十四條第二項、第三百零一條第一項
    分別定有明文。次按，認定不利於被告之事實，須依積極證據，茍積極之證據本
    身存有瑕疵而不足為不利於被告事實之認定，即應為有利於被告之認定，更不必
    有何有利之證據，而此用以證明犯罪事實之證據，猶須於通常一般人均不至於有
    所懷疑，堪予確信其已臻真實者，始得據以為有罪之認定，倘其證明尚未達到此
    一程度，而有合理性之懷疑存在，致使無從為有罪之確信時，即應為無罪之判決
    ，此有最高法院八十二年度臺上字第一六三號判決、七十六年臺上字第四九八六
    號、三十年上字第八一六號等判例意旨可資參照。
四、經查：
　(一)上開ＱＰＶ—０四九號輕型機車原所有權人乙○○在本院審理時結證稱：該部機
　  車都是伊在使用，於九十二年十二月四日因伊騎車時與其他車輛發生車禍，車禍
    發生後腳踏板處凸起變形，後照鏡有一只壞掉，維修要花很多錢，所以伊在車禍
    發生之當天就不想要該部機車了，所以伊把該機車之車牌拔下來以便繳銷後，就
    將該機車棄置在新莊市○○○路五七號之三附近，後來警察通知伊去領回機車，
    伊在警局時看到該部機車比伊當初棄置在路旁時還要髒，而伊領回機車的目的只
    是要去註銷車籍，不是還要這台車，伊在警詢時並沒有說要告甲○○的意思等語
    ，而其在警詢時雖指稱：該機車係伊所失竊的無誤，伊之前因為該車故障，所以
    將車牌拔下，將車置放在臺北縣新莊市○○○路七五號附近，伊要對甲○○提出
    竊盜告訴等語，惟證人乙○○在本院審理時之陳述，既經具結以擔保其真實性，
    且由其在警詢時指陳前開機車並未上鎖，僅值新臺幣三千元等語，徵諸常情，乙
    ○○若尚欲保有該部機車之所有權，將該機車暫置在上開處所時，應不致未做任
    何防閑措施，亦不致將該車放置在路旁達三個月之久而遲未將之牽回修繕，綜上
    觀之，證人乙○○在本院審理時之證述自較為可信，則該部機車既屬原所有人已
    拋棄所有權之拋棄物，是被告前開辯解，自非無據。
  (二)綜上所述，被告堅詞否認有竊盜犯行，參諸前開說明，上開機車既屬原所有人乙
    ○○之拋棄物，則被告拾獲後將之據為己有，並不構成犯罪，是自難以首揭罪責
    相繩。此外，復查無其他積極證據足資證明被告前揭犯行，原審未予詳查，遽認
    被告涉犯刑法第三百二十第一項之罪，尚嫌率斷，被告上訴執此指摘，為有理由
    ，自應由本院撤銷改判，再參以法院以簡易判決處刑者，所科之刑以宣告緩刑、
    得易科罰金之有期徒刑及拘役或罰金為限；另檢察官聲請以簡易判決處刑案件，
    經法院認為有四百五十一條之一第四項但書之情形者，應適用通常程序審判之，
    分別為刑事訴訟法第四百四十九條第三項、第四百五十二條所明定，故管轄第二
    審之地方法院合議庭受理簡易判決上訴案件，其認案件有刑事訴訟法第四百五十
    二條之情形者，應撤銷原判決，逕依通常程序為第一審判決，爰將原判決撤銷，
    逕為第一審諭知被告無罪之判決。
據上論斷，應依刑事訴訟法第四百五十二條、四百五十五條之一第一項、第三項、第
三百六十九條第一項前段、第三百六十四條、第三百零一條第一項，判決如主文。
本案經檢察官丙○○到庭執行職務
中　　　華　　　民　　　國　　九十三　　年　　　九　　　月　　　九　　　日
                                  臺灣板橋地方法院刑事第九庭
                                      審判長法  官  蔡新毅
                                            法  官  黎錦福
                                            法  官  王士珮
右正本證明與原本無異。
如不服本判決，應於判決送達後十日內，向本院提出上訴狀。
                                            書記官  程欣怡
中　　　華　　　民　　　國　　九十三　　年　　　九　　　月　　　九　　　日
